臺灣臺北地方法院刑事判決　　　　　　　96年度易字第2223號
公　訴　人　臺灣臺北地方法院檢察署檢察官
被　　　告　乙○○
上列被告因詐欺案件，經檢察官提起公訴（96年度偵字第12887
號），本院判決如下：
    主  文
乙○○幫助意圖為自己不法之所有，以詐術使人將本人之物交付
，處有期徒刑陸月，如易科罰金，以新臺幣壹仟元折算壹日，減
為有期徒刑參月，如易科罰金，以新臺幣壹仟元折算壹日。
    事  實
一、乙○○雖預見交付存摺等帳戶資料予不熟識之他人使用，可
    能幫助不詳犯罪集團藉此詐取他人財物，並使被害人及警方
    追查無門，且一般民眾前往金融機構申辦帳戶並無任何特殊
    之限制，倘為合法收入，本可自行開設帳戶使用，無任意向
    他人收購或借用之必要，竟仍不違其本意，基於幫助詐欺之
    犯意，於民國96年4 月23日前某時許，在不詳地點，將其於
    95年9 月22日申請之遠東國際商業銀行南門分行（帳號：00
    000000000000號，設臺北市中正區○○○路○ 段40號，以下
    簡稱遠東商銀）帳戶存摺、提款卡及密碼交予某不詳姓名之
    詐欺集團成員使用，該詐欺集團成員先於同年3 月間某日，
    利用電腦設備連結網際網路至雅虎奇摩網站，佯登代辦貸款
    廣告，致丙○○陷於錯誤，而與某真實姓名年籍不詳、自稱
    「高文富」之詐欺集團成員聯絡，並依其指示，於同年4 月
    23日匯款新臺幣（下同）1 萬元至乙○○前開遠東商銀帳戶
    內，即由詐欺集團成員將之提領殆盡，嗣丙○○發覺有異，
    始知受騙。
二、案經臺北市政府警察局中正第二分局報告臺灣臺北地方法院
    檢察署檢察官偵查起訴。
    理  由
壹、證據能力部分：
一、按被告以外之人於審判外之言詞或書面陳述，除法律有規定
    者外，不得作為證據，刑事訴訟法第159 條第1 項定有明文
    ；復按被告以外之人於偵查中向檢察官所為之陳述，除顯有
    不可信之情況者外，得為證據，同法第159 條之1 第2 項亦
    有規定；另按被告以外之人於審判外之陳述，雖不符前4 條
    之規定，而經當事人於審判程序同意作為證據，法院審酌該
    言詞陳述或書面陳述作成時之情況，認為適當者，亦得為證
    據；當事人、代理人或辯護人於法院調查證據時，知有第15
    9 條第1 項不得為證據之情形，而未於言詞辯論終結前聲明
    異議者，視為有前項之同意；同法第159 條之5 規定甚明。
二、經查，本案據以認定被告乙○○犯罪事實之證據，其中證人
    丙○○於警詢之陳述，固係被告以外之人於審判外所為之言
    詞陳述，然被告於本院審理中已表示對上開證據之證據能力
    沒意見（見本院96年10月11日審理筆錄），本院審酌上開證
    人言詞陳述作成之情況，相關陳述人未曾主張非出於任意性
    或不正取供，足信作成時之情況，應無違法或不當情事，因
    而認為適當，依刑事訴訟法第159 條之5 規定，該等言詞陳
    述具備證據能力而得作為證據。
三、至其餘書面證據資料（詳後述），被告於本院審理中已表示
    對證據能力沒有意見（見同上審理筆錄），且經本院於最後
    審理期日就上開書面證據資料逐一提示並告以要旨，至本件
    言詞辯論終結前，被告就此部分證據之證據能力未聲明異議
    ，亦查無違反法定程序取得之情形，依刑事訴訟法第159 條
    之5 第2 項之規定，得作為證據，合先敘明。
貳、實體部分：
一、訊據被告固坦承申請上開遠東商銀帳戶，惟矢口否認有何幫
    助詐欺犯行，辯稱：該遠東商銀帳戶係於96年3月底某日，
    在臺北縣樹林市○○街「戲骨」網路咖啡店上廁所時遺失，
    並未提供他人使用云云。惟查：
（一）詐欺集團成員利用被告所有前開遠東商銀帳戶，於96年3
      月間某日，利用電腦設備連結網際網路至雅虎奇摩網站，
      佯登代辦貸款廣告，致丙○○陷於錯誤，而與某真實姓名
      年籍不詳、自稱「高文富」之詐欺集團成員聯絡，並依其
      指示，於同年4 月23日匯款1 萬元至乙○○前開遠東商銀
      帳戶內，即由詐欺集團成員提領殆盡，丙○○發覺有異，
      始知受騙，經報警後，被告上開遠東商銀帳戶列為警示帳
      戶等情，為被告所不否認，並經證人丙○○於警詢及偵查
      中證述綦詳（見偵卷第9 、10、49頁），復有遠東商銀96
      年7 月10日（96）遠銀財富字第977 號函所附被告帳號00
      000000000000000 號帳戶開戶總約定書、存摺往來明細分
      戶帳在卷可稽，並有臺北縣政府警察局中和分局國光派出
      所受理受理詐騙帳戶通報警示、詐騙電話斷話簡便格式表
      、內政部警政署反詐騙案件紀錄表附卷可參（見偵卷第16
      、17、36至43頁），堪信為真實。
（二）被告雖否認提供前開帳戶予詐欺集團成員使用，惟其於偵
      訊中先辯稱略以：因薪資轉帳之需，才申辦遠東商銀帳戶
      。開戶時有存入100 元，母親曾轉帳500 元。該存摺及提
      款卡已於96年3 月底遺失，當時是整個包包被偷走，內無
      其他證件，因前往遠東商銀南門分行結清帳戶，才攜帶上
      開存摺、提款卡等物，惟未報警。又提款卡密碼係000000
      00號，不知他人如何獲悉密碼云云。經檢察官訊問為何交
      易明細內並無轉帳500 元紀錄，且自95年9 月22 日 開戶
      迄所稱遺失時止，皆無薪資轉帳紀錄等情，則辯稱：老闆
      忘記去匯款，改支付現金云云。經檢察官訊問名下有幾本
      帳戶，則稱：另有上海銀行、台新銀行及郵局帳戶等語，
      並改稱：當日台新銀行帳戶也一併遺失云云，而被告所有
      台新銀行帳戶，業經屏東縣警察局東港分局通報為警示帳
      戶，此有財團法人金融聯合徵信中心通報案件紀錄資訊在
      卷可稽。經本院訊問當日若僅欲結清遠東商銀帳戶，為何
      一併攜帶台新銀行存摺，則改稱：因台新銀行的帳戶也未
      使用，故想一併辦理結清云云，並稱：兩家銀行密碼相同
      並係自行設定，無他人知悉密碼，密碼也未放在遺失的包
      包內云云，再稱：係下午2 、3 點在樹林市的網咖店發現
      包包遺失，內有遠東及台新銀行之存摺及金融卡、印章、
      皮夾。當時友人甲○○在場，有告知友人要去銀行結清帳
      戶。皮包遭竊後未報警處理即返家。又當日原要去遠東商
      銀南門分行及台新銀行位在板橋的分行辦結清手續云云，
      並請求傳喚證人甲○○。惟證人甲○○於本院審理中證稱
      ：被告表示要去銀行辦貸款，但不知係哪家銀行，惟當日
      下午未去銀行就先至網路咖啡店，約3 、4 點抵達，過了
      半小時左右才發現被告的包包不見，內有香菸，鑰匙、手
      機、兩本存摺等物，但不知係何家銀行的存摺，也不知被
      告存摺的密碼等語。綜上所述，被告當日究竟為何欲前往
      銀行，以及何時在該網路咖啡店發生皮包遺失之事，且被
      告包包內究置有何物，被告與證人甲○○所述已有不符，
      是否屬實，已非無疑；再者，縱認被告確有遺失皮包一事
      ，惟證人甲○○已稱不知係何家銀行存摺遺失，亦難以此
      逕認係遠東商銀及台新銀行存摺，而對被告為有利之認定
      。又查，被告若果為結清帳戶，才隨身攜帶遠東商銀及台
      新銀行存摺致遭遺失，然被告當日下午3 時左右仍在樹林
      市○○路咖啡店流連，如何得在銀行結束營業前，往返位
      在臺北市中正區○○○路○ 段40號之遠東商銀南門分行及
      位在板橋市之台新銀行，且於遺失後未報警或於翌日繼續
      向銀行辦理結清事宜，此亦與常情不符。
（三）又被告所有前開遠東商銀帳戶自95年9 月22日開戶迄96年
      3 月1 日間並無任何存提款紀錄，餘額僅為開戶初始存入
      之100 元，直至96年4 月14日起同年月24日止，始陸續有
      多筆密集之存提款紀錄，內含證人丙○○於同年月23日匯
      入之1 萬元，且各筆款項多係於匯入當日即全數透過自動
      櫃員機方式領出，有遠東商銀存摺往來明細分戶帳附卷可
      資佐證。本件提款人如無存戶密碼，殊難以金融卡透過自
      動櫃員機方式進行交易。惟被告辯稱該帳戶密碼係自行設
      定，且除其本人外，並無其他第三人知悉密碼云云，已如
      前述，則若非被告將密碼提供他人使用，上開款項實難悉
      數領出。末查，由該帳戶自96年4 月14日起至同年月24日
      止密集之交易紀錄可知，該帳戶由詐欺集團成員管領使用
      之期間長達10日之久，倘非被告將前開帳戶提供予詐欺集
      團成員使用，該詐欺集團成員焉有可能在無法確信前開帳
      戶是否可供正常使用及被告或有辦理掛失可能之情況下，
      即貿然使用前開帳戶，進而指定證人丙○○將款項匯入，
      而增加無法提領之風險？足見被告確有於96年4 月23日前
      某日，將前開帳戶存摺、印章、提款卡及密碼提供予詐欺
      集團成員使用甚明。
（四）按刑法上之故意，分為直接故意（確定故意）與間接故意
      （不確定故意），行為人對於構成犯罪之事實，明知並有
      意使其發生者為直接故意，行為人對於構成犯罪之事實，
      預見其發生而其發生並不違背其本意者為間接故意，間接
      故意與有認識的過失之區別，在於2 者對構成犯罪之事實
      雖均預見其能發生，但前者對其發生並不違背其本意，後
      者則確信其不發生。衡諸常情，於金融機構開設帳戶，請
      領存摺、金融卡一事，係針對個人身分之社會信用而予以
      資金流通，具有強烈之屬人性，而金融帳戶為個人理財工
      具，申請開設金融帳戶並無任何特殊限制，且1 人得在不
      同之金融機構申請數個存款帳戶使用，此乃眾所週知之事
      ，依一般人之社會經驗，若遇有人不以自己名義申請開戶
      使用，反使用他人之金融帳戶供己使用，均應知他人要求
      提供帳戶，係欲藉該帳戶取得不法犯罪所得，且欲以之隱
      匿帳戶內資金之實際取得人身分，被告對此自難諉為不知
      ，是其應可預見其將帳戶提供予他人，可能幫助他人從事
      財產犯罪，顯具有幫助他人犯罪之不確定故意甚明。綜上
      所述，本件事證明確，被告所辯不足採信，其幫助詐欺之
      犯行堪以認定，自應依法論科。
二、按「幫助犯之成立，主觀上行為人須有幫助故意，客觀上須
    有幫助行為，意即需對於犯罪與正犯有共同之認識，而以幫
    助之意思，對於正犯資以助力，而未參與實施犯罪之行為者
    而言」，最高法院75年度臺上字第1509號、88年度臺上字第
    1270號判決可資參照。被告乙○○基於幫助詐欺之犯意，提
    供帳戶存摺、金融卡及密碼予某真實姓名、年籍不詳成年人
    士，再由該名人士與其餘真實姓名、年籍不詳成年人士，共
    同以詐術使證人丙○○陷於錯誤，而匯款至被告帳戶，再經
    不詳人士提領，綜觀全卷並無證據證明被告有參與詐欺犯行
    之構成要件行為，核其所為係犯刑法第30條第1 項、第339
    條第1 項之幫助詐欺取財罪。而被告幫助真實姓名、年籍不
    詳、自稱「高文富」與其餘真實姓名、年籍不詳之詐欺集團
    人士共犯前開詐欺取財罪，應依刑法第30條第2 項之規定，
    依正犯之刑減輕之。爰審酌被告提供存摺、金融卡及密碼予
    該名人士使用，使上揭人士得利用上開帳戶轉匯詐騙款項，
    助長詐欺犯罪之猖獗，影響社會正常經濟交易安全，增加被
    害人尋求救濟之困難，且事後仍卸責矯飾，毫無悔意，及其
    犯罪之動機、目的、手段、生活狀況、智識程度等一切情狀
    ，量處如主文所示之刑，並諭知易科罰金之折算標準，以為
    懲儆。又查本件被告犯罪時間在民國96年4 月24日以前，且
    非中華民國96年罪犯減刑條例第3 條第1 項所定不予減刑之
    罪，則依該條例第2 條第1 項第3 款、第7 條、第9 條之減
    刑規定，應減其宣告刑2 分之1 ，並諭知易科罰金之折算標
    準。
據上論斷，應依刑事訴訟法第299 條第1 項前段，刑法第30條、
第339 條第1 項、第41條第1 項前段，刑法施行法第1 條之1 第
1 項、第2 項前段，中華民國96年罪犯減刑條例第2 條第1 項第
3 款、第7 條、第9 條，判決如主文。
本案經檢察官楊碧瑛到庭執行職務
中　　華　　民　　國　　96　　年　　10　　月　　25　　日
　　　　　　　　　刑事第七庭審判長法  官  梁耀鑌
                                  法  官  許泰誠
                                  法　官　孫正華
上正本證明與原本無異。
如不服本判決，應於判決送達後10日內向本院提出上訴狀（應抄
附繕本）。告訴人或被害人如對於本判決不服者，應具備理由請
求檢察官上訴，其上訴期間之計算係以檢察官收受判決正本之日
期為準。
                                  書記官  葉潔如
中　　華　　民　　國　　96　　年　　10　　月　　25　　日
附錄本件論罪科刑法條全文：
中華民國刑法第30條
幫助他人實行犯罪行為者，為幫助犯。雖他人不知幫助之情者，
亦同。
幫助犯之處罰，得按正犯之刑減輕之。
中華民國刑法第339 條第1 項
意圖為自己或第三人不法之所有，以詐術使人將本人或第三人之
物交付者，處5 年以下有期徒刑、拘役或科或併科1 千元以下罰
金。
